# Installation von R und RStudio

## Einfach nur R? Oder darf es etwas mehr sein?

Natürlich können Sie **R** als Programmiersprache direkt von der Konsole aus füttern.

Besser ist es aber seine Skripte vorab mit Hilfe eines Texteditors zu schreiben und **R** dieses ausführen zu lassen.

Noch besser ist die Nutzung von Integrierten Entwicklungsumgebung (*IDE*), wie z.B. [RStudio](https://www.rstudio.com)

**Meine Empfehlung:**

- **R** (3.4.3) 
    - **R** finden Sie hier: https://cran.rstudio.com oder https://www.r-project.org
    - Aktuell ist die Version 3.4.3
    - **Achtung MAC-Nuzter!!!**: Sie benötigen zusätzlich erst noch XQuartz. 
        - XQuartz finden Sie hier: https://www.xquartz.org
        
- **RStudio Desktop**  (akt. Version: 1.1.383)
    - Die aktuelle Version finden Sie hier: https://www.rstudio.com/products/rstudio/download/
    - Nur Linux-Nutzer **RStudio Server** (akt. Version: 1.1.383)  
  
(Und *bitte*, *vergessen* Sie den **R-CmdR**! Wenn schon, dann schauen Sie sich einmal [jamovi](https://www.jamovi.org) an!)


## R Installation

0. (Mac-User bitte zurerst [xquartz](https://www.xquartz.org) installieren)!
1. R ([https://www.r-project.org/](https://www.r-project.org/))
2. RStudio Desktop ([https://www.rstudio.com/](https://www.rstudio.com/))
3. Installation von Zusatzpaketen in RStudio:

**Tipps für den Installationsprozess:**

- Abwarten und bestätigen ;-)
- Kaffee/ Tee/ Wasser/ ... trinken und ruhig bleiben! 

Die "Fehlermeldungen" gehören meisst zum Installationsprozess. Wenn etwas gar nicht läuft. Fragen!



```{r, eval=FALSE}
install.packages("mosaic")
```


## Einfach nur R oder darf es etwas mehr sein?

:::::::::::::: {.columns}
::: {.column width="49%"}
**R** ist ein eine *komandozeilenorientierte*-Sprache!

```{r, echo = TRUE}
1+1
```

```{r, echo = TRUE}
1+2*3^4
```

```{r, echo = TRUE}
x <- 1; y <- 2
x+y
```
:::
::: {.column width="49%"}
Die (recht schnell) schöne Ergebnisse produziert:
```{r, echo=TRUE}
x <- seq(-pi,pi,by=0.1)
plot(x, sin(x),  type="l", col="red",
     main="Sinuskurve")
```
:::
::::::::::::::


## Das wichtigste Pakete und wie man Pakete generell installiert

Im Allgemeinen installiert man ein Paket `r '<blubber>'` durch den Befehl:
```{r, eval=FALSE, echo=TRUE, tidy=TRUE}
install.packages("<blubber>", dependencies=TRUE)
```

Für einen guten Start sollte man vor allem ein Paket installieren:

Das Paket **mosaic**!
    
Mehr Informationen zu **mosaic** finden Sie hier:
    
- [Project MOSAIC](http://mosaic-web.org)

- [Less Volume, More Creativity – Getting Started with the mosaic Package](https://cran.r-project.org/web/packages/mosaic/vignettes/LessVolume-MoreCreativity.html)  

  
## Das Paket MOSAIC installieren

Ihr erster R Befehle sollten wie folgt lauten:

```{r, eval=FALSE, echo=TRUE}
# Laden des mosaic Pakets:
install.packages("mosaic", dependencies=TRUE) 
```

Mit '#' leitet man einen Kommentar ein. Sie müssen aber die Beispiele nicht mit den Kommentaren eintippen, es reicht:
```{r, eval=FALSE, echo=TRUE}
install.packages("mosaic", dependencies=TRUE) 
```

Bitte bestätigen Sie alle Anfragen und haben Sie etwas Geduld. Es wird eine Menge nachgeladen. Aber nur einmal. Also keine Sorge!

## Was Pakete installieren eigentlich bedeutet

Jede R Installation hat einen Vorratsspeicher, in dem die Pakete abgelegt werden. 
Mit dem Befehl `install.package()` laden Sie dieses Paket aus dem Internet in diesen Vorratsspeicher.

Ähnlich wie Sie ein Buch aus der Bücherrei/ Buchhandlung kaufen und ins Regal stellen.

Wenn Sie nun so ein Buch lesen wollen, dann müssen Sie es in die Hand nehmen, aufschlagen und lesen.

In R wird ein Buch aus dem Vorratsspeicher geholt und R angewiesen damit zu arbeiten in dem man den Befehl `library()`nutzt.

**Denken Sie daran:**
Sie kaufen ein Buch nur einmal! Lesen tuen Sie es aber öfter!
Demensträchend müssen Sie ein Paket nur *einmal* in den Vorratsspeicher laden, können es aber dann mit `library()` beliebig oft benutzen!
