# Strukturen in R

##  Variablen

- Variablen in **R** können Skalare, Vektoren, Matrizen oder Objekte beliebiger anderer Klassen sein.
- Man **erzeugt** eine Variable in dem man ihr mit Hilfe von "<-" oder "=" etwas **zuweist**.
- **Variablennamen** können Kombinationen aus Buchstaben, Ziffern, Punkt und Unterstrich sein. Aber **keine Ziffern vorne**! 
- **R** ist **case-sensetiv**, es unterscheidet zwischen Groß- und Kleinschreibung!

```{r, eval=TRUE, echo=TRUE }
a <- c("FOM", "und", "R", "sind", "SUPER")
A <- 42
a
A
```

## Datentypen

In **R** gibt es die Datentypen

- **numeric** - ganzzahlige (*integer*) oder reelle (*double*) Zahlen
- **character** - Zeichenketten
- **logic** - die logischen Operatoren **TRUE** und **FALSE**
- **list** - Liste von Objekten jeder Art (die wiederum Listen beinhalten können!)
    
Befehle zum überprüfen der Datentypen:

```{r, eval=TRUE, echo=TRUE }
mode(a)
str(a)
typeof(a)
```


## Vektoren

Ein Vektor wird mit dem Befehl **c()** (für *combine*) erzeugt:

```{r, eval=TRUE, echo=TRUE}
a <- 5
vektorMitBeliebigemNamen <- c(log(1), a, sqrt(16), 3^2)
vektorMitBeliebigemNamen
```

R kann (Rechen-)Operationen auf ganzen Vektoren (elementweise) durchführen:

```{r, eval=TRUE, echo=TRUE}
vektorMitBeliebigemNamen * 2
vektorMitBeliebigemNamen + 1
```


## Sequenzen

Zahlensequenzen werden mit dem Befehl **seq()** erzeugt. Dem Befehl können verschiedene Argumente Übergeben werden:

:::::::::::::: {.columns}
::: {.column width="49%"}
```{r, eval=TRUE, echo=TRUE}
seq(from = 2, to = 9)
seq(from = 2, to = 8, by=3)
seq(from = 2, by = 0.5, length.out = 8)
# 'n:m' entspricht 
# seq(from=n, to=m, by=1)
vektor <- 1:4 
vektor
```
:::
::: {.column width="49%"}
```{r, eval=TRUE, echo=TRUE}
# Werte mit rep() wiederholen::
rep("X", times = 5)
zahlen1 <- c(2, 4)
zahlen1
zahlen2 <- rep(zahlen1, times = 2)
zahlen2
rep(zahlen1, each = 2)
```
:::
::::::::::::::
## Logische Abfragen

```{r, eval=TRUE, echo=TRUE}
people <- c("Klaus", "Max", "Jens", "Dieter")
people
people == "Max"
vektorMitBeliebigemNamen != 0
logischerVektor <- vektorMitBeliebigemNamen <= 3
logischerVektor
```

## Eigenschaften von Vektoren

:::::::::::::: {.columns} 
::: {.column width="49%"}

**names(a)** gibt die Namen der Einträge des Vektors $a$ zurück:

```{r, eval=TRUE, echo=TRUE}
weight <- c(67, 80, 72, 90)
names(weight)
weight
```
Jetzt geben wir den Werten einen Namen:
```{r}
names(weight) <- people
weight
```
:::
::: {.column width="49%"}

Diese Namen werden von **R** sehr oft mit ausgewertet und verwendert:

```{r}
barplot(weight)
```

:::
::::::::::::::

## Rechnen mit Vektoren/ Datenreihen

In Vektoren speichern wir Datenreihen.

**Wichtige** Befehle für Vektoren  sind 
- $mean()$, $sd()$, $var()$, $min()$, $max()$, $length()$, $sum()$, $median()$, $IQR()$, $summary()$
- **Zugriff** auf das i-te Element eines Vektors $a$ mit $a[i]$.

:::::::::::::: {.columns} 
::: {.column width="49%"}

```{r, eval=TRUE, echo=TRUE}
aVec <- c(1, 2, 4, 9, 16, 25) 
mean(aVec)
sd(aVec)
var(aVec)
```

:::
::: {.column width="49%"}

```{r, eval=TRUE, echo=TRUE}
min(aVec)
max(aVec)
length(aVec)
sum(aVec)
```

:::
::::::::::::::

## Rechnen mit Vektoren

:::::::::::::: {.columns} 
::: {.column width="49%"}

```{r, eval=TRUE, echo=TRUE}
median(aVec)
IQR(aVec)
```

:::
::: {.column width="49%"}

```{r, eval=TRUE, echo=TRUE}
quantile(aVec)
```

:::
::::::::::::::

```{r, eval=TRUE, echo=TRUE}
summary(aVec)
```

```{r}
library(mosaic)
favstats(aVec)
```
