# Statistische Funktionen

## Varianzen

:::::::::::::: {.columns} 
::: {.column width="49%"}

**R** berechnet die Varianz von Daten mit Hilfe der (Schätzer-)Formel
$$\frac1{n-1} \cdot \sum (x-\bar{x})^2,$$ 
wie man leicht nachrechnen kann:

```{r, eval=TRUE, echo=TRUE, tidy=TRUE}
n <- length(aVec)
var(aVec)
# ist das selbe wie
1/(n-1) * sum( (aVec-mean(aVec))^2 )
# Dagegen ist
1/n * sum( (aVec-mean(aVec))^2 )
```

:::
::: {.column width="49%"}

Die Standardabweichung ist die Quadratwurzel der Varianz:
```{r, eval=TRUE, echo=TRUE}
sd(aVec)
sqrt(var(aVec))
```

:::
::::::::::::::

## Varianz einer Population

Will man die Varianz und die Standardabweichung mit Hilfe der Formel
$$\frac1{n} \cdot \sum (x-\bar{x})^2,$$ 
berechnen, so muss man in **R** etwas tun:

:::::::::::::: {.columns} 
::: {.column width="49%"}

```{r, eval=TRUE, echo=TRUE, tidy=TRUE}
n <- length(aVec)
factor <-(n-1)/(n) 
# Wert
var(aVec)
# Korrigierter Wert
factor*var(aVec)
# Zur Probe:
1/n * sum( (aVec-mean(aVec))^2 )
```

:::
::: {.column width="49%"}

```{r}
factorSD <-sqrt((n-1)/n) 
# Wert von R:
sd(aVec)
# Korrigierter Wert
factor*sd(aVec)
# Zur Probe
sqrt(1/n * sum( (aVec-mean(aVec))^2 ))
```

:::
::::::::::::::

## Rechnen mit Vektoren

:::::::::::::: {.columns} 
::: {.column width="49%"}

```{r}
aVec2 <- rep(2, 6)
aVec
aVec2
# Skalarprodukt
aVec %*% aVec2
# Komponentenweises *
aVec * aVec2
```

:::
::: {.column width="49%"}

```{r}
aVec3 <- aVec[2:5]
aVec3
aVec3[3]
aVec3[3] <- NA
aVec3
mean(aVec3)
# NA ignorieren:
mean(aVec3, na.rm = TRUE)
```

:::
::::::::::::::

## Dataframes

Merkmale eines Markmalsträgers fasst man gelegendlich zu Tabellen zusammen. 
In **R** kann man dazu *data frames* nutzen:

```{r}
# Die Datenreihen
Name <- c("Anna", "Beria", "Carlo", "Edda")
Geschlecht <- c("weiblich", "weiblich", "männlich", "weiblich")
Größe <- c(1.60, 1.68, 1.81, 1.71)
Gewicht <- c(52, 60, 80, 70)
```

Diese Datenreihen kann man wie folgt zu einem Objekt zusammenfassen:

```{r}
# Als Dataframe:
df <- data.frame(
    Name = Name, 
    Geschlecht = Geschlecht, 
    Größe = Größe, 
    Gewicht = Gewicht)
#
```


## Ausgabe von Dataframes als Tabellen

```{r}
df
```

```{r}
library(knitr)
kable(df)
```

## Arbeiten mit Dataframes

```{r}
# Ausgabe der Durchschnittsgröße:
mean(df$Größe)
# Ausgabe des Durchschnittsgewichts:
mean(df$Gewicht)

library(dplyr) 
# Nur die Damen
mean(filter(df, Geschlecht=="weiblich")$Größe)
# Nur die Herren
mean(filter(df, Geschlecht=="männlich")$Gewicht)

```

## Arbeiten mit Dataframes

```{r, tidy=TRUE}
# BMI der Tabelle hinzufügen:
df <- mutate(df, BMI = round(Gewicht / Größe^2,2))
df
```

<div class="columns">
<div class="column" width="49%">

```{r}
# Nur das Geschlecht und den BMI ausgeben
kable(select(df, Geschlecht, BMI))

```

</div>
<div class="column" width="49%">

```{r}
# Der Größe nach sortieren (absteigend)
kable(arrange(select(df, Name, Größe),
              -Größe))
```
</div>
</div>
