# Ein paar Schritte in R

## Laden von mosaic und Vorbereiten

Wir arbeiten mit **mosaic**. Daher laden wir als erstes (immer) das Paket in den Speicher von R.
Als zweites setzen wir hier mit `set.seed(2009)` den Zufallszahlengenerator von R auf einen von uns gewählten Startwert; dies dient der Reproduzierbarkeit!

```{r}
library(mosaic)
set.seed(2009)
```

## Wir laden ein paar Daten

- Via **RStudio**:
    Gehen Sie auf das recht obere Fenster und klicken Sie **Import Dataset**, danach **From Web URL** und geben Sie 
    als URL bitte https://raw.githubusercontent.com/NMarkgraf/Etwas-R-zum-Nachmittag/master/Datasets/miete03.asc oder einfacher 
    https://tinyurl.com/yblxykf3 ein.
    
    Beachten 
    
- Via **R** direkt:
  Man kann auch direkt aus **R** mittels ein paar Zeilen die Daten laden!
  Laden wir ein paar Demodaten aus dem Netz:
```{r, eval=TRUE, echo=TRUE}
miete03 <- read.table(file = "https://tinyurl.com/yblxykf3", header = TRUE)
```


## Die ersten/ letzten Zeilen der Tabelle ansehen

Mit dem Befehl **head()** schaut man sich die ersten Zeilen (im Bsp. die ersten 3 Zeilen) eines *Dataframes* an:
```{r,  eval=TRUE, echo=TRUE}
head(miete03, 3)
```
Mit dem Befehl **tail()** schaut man sich die ersten Zeilen (im Bsp. die letzen 2 Zeilen) eines *Dataframes* an:
```{r,  eval=TRUE, echo=TRUE}
tail(miete03, 2)
```

## Der Befehl `inspect()`


```{r}
inspect(miete03)
```

## Häufigkeitstabelle und Balkendiagramme

Mit dem Befehl **tally** können wir *Häufigkeitstabellen* erstellen:

:::::::::::::: {.columns} 
::: {.column width="49%"}

Absolute Häufigkeitstabelle
```{r}
tally( ~ rooms, data=miete03, 
       format="count")
```

:::
::: {.column width="49%"}

Relative Häufigkeitstabelle
```{r}
options(digits=1)
tally( ~ rooms, data=miete03, 
       format="proportion")
```
```{r echo=FALSE}
options(digits=6)
```

:::
::::::::::::::

## Häufigkeitstabelle und Balkendiagramme

Und mit dem Befehl **bargraph()** erstellen wir ein Balkendiagramm daraus:
```{r,  eval=TRUE, echo=TRUE, tidy=TRUE}
bargraph( ~ rooms, data= miete03 )
```

## Schönere Diagramme mit **ggplot2** und **qplot()**

**Kurzer Exkurs:** 

Mit dem Paket `ggplot2` und der Funktion `qplot()` würden sich auch schöne Graphiken erstellen lassen!

:::::::::::::: {.columns} 
::: {.column width="49%"}

```{r, eval=TRUE, echo=TRUE}
library(ggplot2)
qplot(miete03$rooms, bins=12,
      xlab="Zimmer", ylab="Häufigkeit")

```

:::
::: {.column width="49%"}

```{r, eval=TRUE, echo=TRUE}
library(ggplot2)
ggplot(miete03, aes( x = rooms)) + 
    geom_bar() + xlab("Zimmer") + 
    ylab("Häufigkeit")
```

:::
::::::::::::::

## Schönere Graphiken? - Linksammlung:

Wie man mit **ggplot2** noch mehr und noch schönere Grafiken erstellt, können Sie finden bei:

- http://ggplot2.org
- http://docs.ggplot2.org/current/index.html
- http://www.cookbook-r.com/Graphs/
- https://www.datacamp.com/courses/data-visualization-with-ggplot2-1
- http://r4ds.had.co.nz
