# Ein paar Schritte in R

## Vorbereitungen

Wir arbeiten mit **mosaic**. Daher laden wir als erstes (immer) das Paket in den Speicher von R.
Als zweites setzen wir hier mit `set.seed(2009)` den Zufallszahlengenerator von R auf einen von uns gewählten Startwert; dies dient der Reproduzierbarkeit!

```{r}
library(mosaic)
set.seed(2009)
```

Wir wollen nun den Datensatz "miete03" aus dem Netz laden

- Via **RStudio**:
    Gehen Sie auf das recht obere Fenster, klicken Sie auf *Environment*, Dann klicken Sie **Import Dataset**. Danach **From Text (readr)** und geben Sie als URL bitte https://raw.githubusercontent.com/NMarkgraf/Etwas-R-zum-Nachmittag/master/Datasets/miete03.asc oder einfacher 
    https://tinyurl.com/yblxykf3 ein drücken Sie auf **Update**. Stellen Sie dann den **Delimiter** auf **Tab** (und warten oder drücken nochmal auf **Update**). Mit **Import** wird dann der Datensatz geladen.
    
    
- Via **R** direkt:
  Man kann auch direkt aus **R** mittels ein paar Zeilen die Daten laden:

```{r, eval=FALSE, echo=TRUE}
miete03 <- read.table(file = "https://tinyurl.com/yblxykf3", header = TRUE)
```

## Unterschiede der beiden Wege

Falls Sie die Daten via RStudio-Oberfläche geladen haben (oder mittels des im *Code preview*) angegebenen Codes, werden sogenannte `tibbles` statt `data.frames` geladen. 

**Tibbles** sind eine Weiterentwicklung der klassischen `data.frames`. Sie erkennen den Unterschied z.B. in dem Sie sich die ersten Zeilen ansehen.

Bei einem **Tibble** sieht die ersten Zeilen wie folgt aus:
```{r, eval=TRUE, echo=FALSE, warning=FALSE}
library(readr)
miete03 <- read_delim("https://tinyurl.com/yblxykf3", 
    "\t", escape_double = FALSE, trim_ws = TRUE)
```
```{r}
head(miete03, 2)
```

##

Bei einem Datenrahmen (`data.frame`) dagegen:
```{r, eval=FALSE, echo=TRUE}
miete03 <- read.table(file = "https://tinyurl.com/yblxykf3", header = TRUE)
```
```{r}
head(miete03, 2)
```

Mit dem Befehl:
```{r}
miete03 <- as.data.frame(miete03)
```

wandeln wir, falls gewünscht, **tibbles** in klassische `data.frames` um.

## Was beschreibt der Datensatz?

Zahlreiche deutsche Städte erstellen sogenannte Mietspiegel, um Mietern, Vermietern, Mietberatungsstellen und Sachverständigen eine
möglichst objektive Entscheidungshilfe in Mietfragen zur Verfügung zu stellen. 
Die Mietspiegel werden dabei insbesondere zur Ermittlung der ”ortsüblichen Vergleichsmiete” (Nettomiete in Abhängigkeit von Wohnungsgröße, -ausstattung, -alter, etc.) herangezogen. 
Bei der Erstellung von Mietspiegeln wird aus der Gesamtheit aller in Frage kommenden Wohnungen eine repräsentative Zufallsstichprobe gezogen (im Fall der Stadt München durch Infratest), und die interessierenden Daten werden von Interviewern anhand von Fragebögen ermittelt. 

Der vorliegende Datensatz stellt einen Ausschnitt aus dem Mietspiegel München des Jahres 2003 dar und enthält die Daten von 2053
Wohnungen.

Schauen wir uns die Spaltenüberschriften einmal kurz an:

```{r}
names(miete03)
```


## Der Befehl `inspect()`


```{r}
inspect(miete03)
```


## Quiz: Sind die Daten plausiebel?

Schauen Sie sich die Daten und die Spaltenbezeichner an, sind die von R gewählten Datentypen (numeric und integer) wirklich immer passend?

Falls nein, wo würden Sie gerne warum was ändern?


## Anpassen des Datensatzes

```{r}
miete03$badextra <- as.factor(miete03$badextra)   # Extra Bad
miete03$badkach0 <- as.factor(miete03$badkach0)   # Bad gekachelt
miete03$bez <- as.factor(miete03$bez)             #
miete03$kueche <- as.factor(miete03$kueche)       # Küche
miete03$wohnbest <- as.factor(miete03$wohnbest)   # 
miete03$wohngut <- as.factor(miete03$wohngut)     #
miete03$ww0 <- as.factor(miete03$ww0)             # Warmwasser
miete03$zh0 <- as.factor(miete03$zh0)             # Zentralheizung
levels(miete03$zh0) <- c("ja", "nein")
miete03$rooms <- as.factor(miete03$rooms)         # Anzahl der Zimmer
```

## Häufigkeitstabelle und Balkendiagramme

Mit dem Befehl **tally** können wir *Häufigkeitstabellen* erstellen:

:::::::::::::: {.columns} 
::: {.column width="49%"}

Absolute Häufigkeitstabelle
```{r}
tally( ~ rooms, data=miete03, 
       format="count")
```

:::
::: {.column width="49%"}

Relative Häufigkeitstabelle
```{r}
options(digits=1)
tally( ~ rooms, data=miete03, 
       format="proportion")
```
```{r echo=FALSE}
options(digits=6)
```

:::
::::::::::::::

:::::::::::::: {.columns} 
::: {.column width="49%"}

Relative Häufigkeitstabelle in Prozent
```{r}
options(digits=2)
tally( ~ rooms, data=miete03, 
       format="percent")
```
```{r echo=FALSE}
options(digits=6)
```

:::
::: {.column width="49%"}

```{r}
tally( zh0 ~ rooms, data=miete03, 
       format="count")
```

:::
::::::::::::::

## Häufigkeitstabelle und Balkendiagramme

Und mit dem Befehl **bargraph()** erstellen wir ein Balkendiagramm daraus:

:::::::::::::: {.columns} 
::: {.column width="49%"}

```{r,  eval=TRUE, echo=TRUE, tidy=TRUE}
bargraph( ~ rooms, data= miete03 )
#
```

:::
::: {.column width="49%"}

```{r,  eval=TRUE, echo=TRUE, tidy=TRUE}
bargraph( ~ rooms, data= miete03, 
          type="percent" )
```
:::
::::::::::::::

## Schönere Diagramme mit **ggplot2** und **qplot()**

**Kurzer Exkurs:** 

Mit dem Paket `ggplot2` und der Funktion `qplot()` würden sich auch schöne Graphiken erstellen lassen!

:::::::::::::: {.columns} 
::: {.column width="49%"}

```{r, eval=TRUE, echo=TRUE, warning=FALSE}
library(ggplot2)
qplot(miete03$rooms, bins=12,
      xlab="Zimmer", ylab="Häufigkeit")

```

:::
::: {.column width="49%"}

```{r, eval=TRUE, echo=TRUE, warning=FALSE}
library(ggplot2)
ggplot(miete03, aes( x = rooms)) + 
    geom_bar() + xlab("Zimmer") + 
    ylab("Häufigkeit")
```

:::
::::::::::::::

## Schönere Graphiken? - Linksammlung:

Wie man mit **ggplot2** noch mehr und noch schönere Grafiken erstellt, können Sie finden bei:

- http://ggplot2.org
- http://docs.ggplot2.org/current/index.html
- http://www.cookbook-r.com/Graphs/
- https://www.datacamp.com/courses/data-visualization-with-ggplot2-1
- http://r4ds.had.co.nz


## Die Nettokaltmiete

Automatische Klassenanzahl:
```{r}
histogram( ~ nm, data=miete03)
```

## Die Nettokaltmiete

Vorgegebene Klassenanzahl von 8 (wird ungefähr eingehalten):
```{r}
histogram( ~ nm, data=miete03, nint=8)
```

## Die Nettokaltmiete

```{r}
histogram( ~ nm, data=miete03, type="percent", 
           breaks=c(0, 300, 600, 900, 1200, 1500, 1800), 
           main="Nettokaltmiete in München 2003", 
           sub="Stichprobe vom Umfang n=2053",
           xlab="Nettokaltmiete in Euro")
```

