# Eine kurze Datenanalyse

## Vorbereitung
Einlesen der  Daten:

Im Folgenden kann man ein paar der Möglichkeiten von **R** finden, wie man sie in Vorlesungen braucht.

Dazu nehmen wir die "tipping" Daten^[Bryant, P. G. and Smith, M (1995) Practical Data Analysis: Case Studies in Business Statistics. Homewood, IL: Richard D. Irwin Publishing] in den Datenrahmen *tips*.
```{r, eval=TRUE, include=FALSE}
download.file("https://goo.gl/whKjnl", destfile = "tips.csv")
tips <- read.csv2("tips.csv")
```
```{r, eval=FALSE, message = FALSE}
# Herunterladen 
download.file("https://goo.gl/whKjnl", destfile = "tips.csv")
# Einlesen in R
tips <- read.csv2("tips.csv")

# Alternativ - heruntergeladene Datei einlesen:
# tips <- read.csv2(file.choose()) 

```

Darüberhinaus nutzen wir einige Befehle aus der Paketsammlung **Mosaic**, welches wir dazu laden
```{r}
library(mosaic) # Hauptsächlich "lattice"
```

## Daten ansehen

Schauen wir uns die Daten etwas an:

```{r, tidy=TRUE, size='tiny', tidy.opts=list(blank=FALSE, width.cutoff=78)}
inspect(tips)
```

## Tischgröße wirklich quantitativ?

Umwandeln der Tischgröße in eine kategoriale Variable:

```{r}
levels(tips$size)
tips$size <- as.factor(tips$size)
levels(tips$size) 
```

## Daten erneut ansehen

Schauen wir uns die Daten erneut an:

```{r, tidy=TRUE, size='tiny', tidy.opts=list(blank=FALSE, width.cutoff=78)}
inspect(tips)
```

## Balkendiagramm bei kategorialen Daten
:::::::::::::: {.columns} 
::: {.column width="49%"}

```{r, tidy=TRUE, eval=TRUE, echo=TRUE}
bargraph(~sex, data=tips)
```

:::
::: {.column width="49%"}

```{r, tidy=TRUE, eval=TRUE, echo=TRUE}
bargraph(~size, data=tips)
```

:::
::::::::::::::

## Histogramm bei metrischen Daten

:::::::::::::: {.columns} 
::: {.column width="49%"}

```{r, tidy=TRUE, eval=TRUE, echo=TRUE}
histogram(~tip, data=tips)
```

:::
::: {.column width="49%"}

```{r, tidy=TRUE, eval=TRUE, echo=TRUE}
histogram( ~ total_bill, data=tips)
```

:::
::::::::::::::

## Histogramm bei metrischen Daten, bedingt nach

:::::::::::::: {.columns} 
::: {.column width="49%"}

```{r, eval=TRUE, echo=TRUE}
histogram( ~ tip | sex, 
          data=tips)
```

:::
::: {.column width="49%"}

```{r, tidy=TRUE, eval=TRUE, echo=TRUE}
histogram( ~ total_bill | size, 
          data=tips)
```

:::
::::::::::::::

## Boxplots bei metrischen Daten

:::::::::::::: {.columns} 
::: {.column width="49%"}

```{r, eval=TRUE, echo=TRUE}
bwplot( ~ tip, data=tips)
```

:::
::: {.column width="49%"}

```{r, eval=TRUE, echo=TRUE}
bwplot(total_bill ~ size, data=tips)
```

:::
::::::::::::::


## Boxplot mit metrischen Daten für Gruppen, facettiert 

:::::::::::::: {.columns} 
::: {.column width="49%"}

```{r, tidy=TRUE, eval=TRUE, echo=TRUE}
bwplot(tip ~ sex | smoker, 
       data=tips)
#
```

:::
::: {.column width="49%"}

```{r, tidy=TRUE, eval=TRUE, echo=TRUE}
bwplot(tip ~ sex | smoker, data=tips, 
    main="Trinkgeld nach Rauchern und Geschlecht", 
    ylab="Trinkgeld")
```

:::
::::::::::::::

## Streudiagramm mit zwei metrischen Variablen


```{r, tidy=TRUE, eval=TRUE, echo=TRUE, fig.height="90%"}
xyplot(tip~total_bill, data=tips, 
       ylab="Trinkgeld (in USD)", xlab="Rechnungsbetrag (in USD)", 
       main="Trinkgelder in Abhängigkeit vom Rechnungsbetrag")
```

## Streudiagramm mit zwei metrischen Variablen


```{r, tidy=TRUE, eval=TRUE, echo=TRUEfig.height="75%"}
xyplot(tip~total_bill, data=tips, 
       ylab="Trinkgeld (in USD)", xlab="Rechnungsbetrag (in USD)", 
       main="Trinkgelder in Abhängigkeit vom Rechnungsbetrag", 
       sub="Daten gruppiert nach dem Geschlecht", 
       groups=sex, auto.key = T)
```

## Häufigkeitstabellen zwei kategorialen Variablen

Dazu generieren wir die Häufigkeitstabelle mit dem Befehl *tally* und speichern sie in *tab*

:::::::::::::: {.columns} 
::: {.column width="49%"}

```{r, tidy=TRUE, echo=TRUE}
tab <-tally(sex ~ smoker, data=tips)
tab
```

:::
::: {.column width="49%"}

```{r eval=FALSE}
library(knitr)
kable(tab, 
  col.names=c("N.-Raucher", "Raucher"))
```
```{r echo=FALSE}
if (knitr:::is_latex_output()) {
kable(tab, format="latex",
      col.names=c("N.-Raucher", "Raucher")
      )
} else {
    kable(tab, 
      col.names=c("N.-Raucher", "Raucher"))
}
```

:::
::::::::::::::

Eine Variante mit relativen Häufigkeiten erhält man mit:

:::::::::::::: {.columns} 
::: {.column width="49%"}

```{r, eval=TRUE, echo=TRUE}
tally(sex ~ smoker, data=tips,
      format="proportion")
```

:::
::: {.column width="49%"}

```{r, eval=TRUE, echo=TRUE}
tally(sex ~ smoker, data=tips,
      format="percent")
```

:::
::::::::::::::



## mosaicplot mit zwei kategorialen Variablen


Mit der Tabelle *tab*  kann nun ein mosaic plot generiert werden:

```{r, tidy=TRUE}
mosaicplot(tab)
```

## Korrelationsplot mit metrischen Variablen

```{r, tidy=TRUE}
# ggf:  install.packages("corrgram", dependencies=T)
library(corrgram)
corrgram(tips)
```

## Kennzahlen

Mittelwert
```{r, tidy=TRUE}
mean(tip~sex, data=tips)
```

Anstatt *mean* können alle Lageparameter und Streumaße errechnet werden (min, max, median, sd, var):
```{r, tidy=TRUE,}
favstats(tip~sex, data=tips)
```

Korrelation als Zusammenhangsmaß mit metrischen Variablen
```{r, tidy=TRUE,}
cor(tip~total_bill, data=tips)
```

## $\chi^2$-Test
Test der Unabhängigkeit zweier nominalen Variablen mit Hilfe des $\chi^2$-Test:

`r if (knitr:::is_latex_output()) '\n\\smallverb'`
```{r, tidy=TRUE,}
xchisq.test(sex ~ smoker, data=tips)
```

## Nullhypotesten-Tests


## t-Test für abhängige Stichproben (Differenzentest)

Variablen müssen beide metrische sein und zwischen beiden Variablen wird eine Differenz gebildet.

Die Forschungsfrage lautet meist:

 - V1 unterscheidet sich von V2 (ungerichtet)
 - V1>V2 (gerichtet)
 - V2>V1 (gerichtet)

```{r, tidy=TRUE,}
t.test( ~ (tip-total_bill), data=tips)
```
## t-Test für abhängige Stichproben (Differenzentest) 

Wenn die Forschungshypothese (Alternativhypothese) gerichtet ist, und
V1-V2 < 0 ist, dann wird das Argument alternative="less" hinzugefügt,
wenn V1-V2 > 0, dann "greater".

```{r, tidy=TRUE,}
t.test( ~ (tip-total_bill), alternative="less", data=tips)
```

**Achtung:**
Bei der Dokumentation von t-Tests ist es wichtig, einseitiges Testen von zweiseitigem Testen zu unterscheiden (einseitig/zweiseitig).


## ANOVA (Varianzanalyse)

Bezüglich einer Gruppe (nominale Variable) mit mehr als zwei Levels wird eine metrische Variable getestet.

```{r, tidy=TRUE,}
bwplot(tip~day, data=tips)
```


## ANOVA (Varianzanalyse)

```{r, tidy=TRUE,}
favstats(tip~day, data=tips)
```

*Forschungshypothese:* Es gibt einen Unterschied beim Trinkgeld bei/zwischen den Tagen.

```{r, tidy=TRUE}
summary(aov(tip~day, data=tips))
```


## Lineare Einfachregression mit metrischer Variable.

Modellierung einer angängigen Variable (AV) durch eine unabhängige Variable (UV).
`r if (knitr:::is_latex_output()) '\n\\smallverb'`
```{r, tidy=TRUE,}
Mod1<-lm(tip~total_bill, data=tips)
summary(Mod1)
```

## Lineare Einfachregression mit kategorialer UV

**Achtung:** Das nicht ausgegebene Level in der Ausgabe ist das Referenzlevel.
`r if (knitr:::is_latex_output()) '\n\\smallverb'`
```{r, tidy=TRUE, size="small", highlight=TRUE}
Mod2<-lm(tip~day, data=tips)
summary(Mod2)
```

## Multiple Regression
```{r, tidy=TRUE, size='tiny', tidy.opts=list(blank=FALSE, width.cutoff=75), eval=FALSE}
Mod3<-lm(tip~total_bill + sex + smoker + day + time + size, data=tips)
summary(Mod3)
```
```{r, echo=FALSE, tidy=TRUE, size='tiny', tidy.opts=list(blank=FALSE, width.cutoff=55), }
Mod3<-lm(tip~total_bill + sex + smoker + day + time + 
         size, data=tips)
txt <- capture.output(summary(Mod3))
splitat <- 25
library(stringi)
```

:::::::::::::: {.columns} 
::: {.column width="49%"}

\scriptsize\ttfamily
\begin{verbatim}
`r paste0(stri_wrap(txt[1:splitat], width=55, normalize=FALSE), collapse="\n## ")`
\end{verbatim}

:::
::: {.column width="49%"}

\scriptsize\ttfamily
\begin{verbatim}
`r paste0(stri_wrap(c("",txt[-(1:splitat)]), width=55, normalize=FALSE), collapse="\n## ")`
\end{verbatim}
\normalsize

:::
::::::::::::::

## Der Befehl *step*

Mit dem Befehl *step* führt man eine stufenweise Regressionsanalyse durch,
bei der die Variablen nach der Reihenfolge ihrer Wichtigkeit entfernt werden.

```{r, eval=FALSE}
step(Mod3)
```
```{r, echo=FALSE}
txt <- capture.output(step(Mod3))
splitat <- 29
```

:::::::::::::: {.columns} 
::: {.column width="49%"}

\scriptsize\ttfamily
\begin{verbatim}
`r paste0(stri_wrap(c("",txt[1:splitat]), width=55, normalize=FALSE), collapse="\n## ")`
\end{verbatim}

:::
::: {.column width="49%"}

\scriptsize\ttfamily
\begin{verbatim}
`r paste0(stri_wrap(c("",txt[-(1:splitat)]), width=55, normalize=FALSE), collapse="\n## ")`
\end{verbatim}
\normalsize

:::
::::::::::::::
