# R intern

## Der Arbeitsbereich in R

Der *Arbeitsbereich* (**workspace**) in **R** ist eine Sammlung von Objekten, die aktuell im Speicher vorhanden ist.

Sie können diese Objekte anzeigen mit dem Befehl:
```{r, eval=FALSE, echo=TRUE}
ls()
```

Löschen können sie die Objekte mit
```{r, eval=FALSE, echo=TRUE}
rm()
```

## Pakete

* **R** ist ein **Paketen** organisiert.
* Ein *Paket* ist eine kompakte Zusammenfassung von Code, Hilfeseiten, Daten, Beispielen usw. zu einem bestimmten Themengebiet.
* **R** wächst durch ständig neue Pakete!
* Mit der Installation von **R** haben Sie eine Grundausstattung an wichtigen Paketen, welche Sie nach belieben erweitern können und sollten!
* Die wichtigsten Pakete gibt es beim [*C*omprehensive *R* *A*rchive *N*etwork](http://cran.r-project.org) kurz **CRAN**.

## Pakete installieren / aktualisieren

Um ein Paket, zum Beispiel **ggplot2**, zu installieren benutz man den Befehl:
```{r, eval=FALSE, echo=TRUE}
install.packages("ggplot2")
```

Um gleichzeitig weitere, notwendige Pakete zu installieren nutzt man die Option "dependencies=TRUE":
```{r, eval=FALSE, echo=TRUE}
install.packages("ggplot2", dependencies=TRUE)
```

Es gibt aber noch andere Wege! (Direkt in RStudio z. B.!)

**Aktualisieren von (allen) Paketen:**

```{r, eval=FALSE, echo=TRUE}
update.packages()
```

## Pakete benutzen

- Mit dem Befehl **library()** (ohne Argument) werden alle bereits installierten Pakete aufgelistet.
    Nicht alle davon sind automatisch verfügbar, sondern müssen erst geladen werden
```{r, eval=FALSE, echo=TRUE}
library(ggplot2)
```

- Liegt das Paket nicht im Standard-library-Verzeichnis, benutzt man die Option **lib.loc=**:
```{r, eval=FALSE, echo=TRUE}
library(ggplot2, lib.loc= <Verzeichnis> )
```

- Alternativ können Pakete auch mit **require()** geladen werden. Diese Funktion liefert als Rückgabe die Information ob das Paket verfügbar ist oder nicht.

```{r, eval=FALSE, echo=TRUE}
require(ggplot2)
[1] TRUE
```

## Verwaltung von Paketen


